【裁判字號】    95,易,1465
【裁判日期】    951229
【裁判案由】    毒品危害防制條例
【裁判全文】
臺灣士林地方法院刑事判決            95年度易字第1465號
公  訴  人  臺灣士林地方法院檢察署檢察官
被      告  甲○○
                    樓
            乙○○
上列被告等因毒品危害防制條例案件，經檢察官提起公訴（95年
度偵字第8777、8778號），被告等於準備程序中就本案被訴事實
為有罪之陳述，本院合議庭裁定改由受命法官獨任依簡式審判程
序審理，並判決如下：
    主  文
甲○○、乙○○連續幫助施用第二級毒品，均處有期徒刑月，
如易科罰金，各以銀元佰元即新臺幣玖佰元折算壹日。
    事  實
一、甲○○與乙○○原為同學，因2 人均染有施用第二級毒品安
    非他命之惡習（施用毒品部分業經裁定送觀察勒戒），竟各
    基於幫助對方施用第二級毒品安非他命之概括犯意，自民國
    95年3 月間起迄同年6 月底止，互相為對方以每包新臺幣（
    下同）1 千元至2 千元不等之價格，前往臺北縣新莊市向鍾
    政軍購買第二級毒品安非他命，其中甲○○為乙○○購買之
    次數約3 、4 次，乙○○為甲○○購買之次數約4 、5 次，
    並於購買後送至對方位於臺北市○○區○○路或江南街之住
    所，代為購買安非他命之款項則於事前或事後交付，以此方
    式幫助對方施用第二級毒品安非他命。嗣甲○○於95年7 月
    14 日 下午2 時許，為警在臺北市○○區○○路2 段179 巷
    3 弄14號前查獲，並經同意前往其住所搜索，扣得安非他命
    吸食器1 組及安非他命殘渣袋1 個；又乙○○於同日下午2
    時30 分 許，為警在臺北市○○區○○路3 段42號前查獲，
    並扣得安非他命3 小包（總毛重0.55公克）、安非他命吸食
    器1 組、安非他命殘渣袋1 個，經警調查毒品來源後，始悉
    上情。甲○○及乙○○並向員警供出係向鍾政軍購買安非他
    命，經警因而向臺灣板橋地方法院聲請搜索票，在鍾政軍位
    於臺北縣新莊市之住處查獲安非他命、分裝袋、電子磅秤、
    分裝盤等物，因而查獲鍾政軍。
二、案經臺北市政府警察局松山分局報請臺灣士林地方法院檢察
    署檢察官偵查起訴。
    理  由
一、上開犯罪事實，業據被告甲○○及乙○○於本院準備程序及
    審理時坦承不諱，且被告2 人經採尿送驗結果，均呈安非他
    命類陽性反應，此有臺灣檢驗科技股份有限公司出具之濫用
    藥物尿液檢驗報告2 紙附卷可稽，足認被告2 人之自白均與
    事實相符，堪可採信。本件事證明確，被告之犯行洵堪認定
    ，應依法論科。
二、按轉讓毒品與受託代買毒品之區別，在於前者有移轉物之所
    有權之意思，後者則該物之所有權自始歸屬於委託人，受託
    代買之人僅係替委託人持有，其將毒品交付予委託人，乃係
    受託代買之當然結果，其間並無移轉所有權之意思（最高法
    院85年度台上字第4470號、 86年度台上字第157號、88年度
    台上字第704 號判決意旨參照）。查被告2 人互受對方委託
    代為購買第二級毒品安非他命予對方施用，所為係施予對方
    施用毒品行為之助力，為施用毒品之幫助犯。是核被告2 人
    所為，均係犯刑法第30條第1 項、毒品危害防制條例第10條
    第2 項施用第二級毒品罪之幫助犯。被告等2 人持有第二級
    毒品安非他命之低度行為，應為幫助施用之高度行為所吸收
    ，均不另論罪。被告2 人先後多次幫助對方施用第二級毒品
    之犯行，各時間緊接，觸犯構成要件相同之罪，顯係各基於
    概括犯意為之，依其等行為時刑法第56條之規定，應為連續
    犯；又被告行為後，刑法第56條連續犯之規定業已刪除，經
    比較新、舊法之結果，應以修正前有關連續犯之規定，對被
    告較為有利，爰依刑法第2 條第1 項前段之規定，適用被告
    行為時即修正前刑法第56之規定，論以連續犯，並均加重其
    刑；另公訴意旨認被告2 人之幫助行為應屬包括一罪之集合
    犯，尚有未妥，併予指明。又被告2 人均係對正犯資以助力
    ，但未參與犯罪行為之實施，為幫助犯，爰依刑法第30條第
    2 項之規定減輕其刑；至被告行為後，刑法第30條雖經修正
    ，惟觀諸修正前後之規定，僅有文字之修正，無關幫助犯成
    立與否或法律效果之實質變更，非屬法律之變更，自應逕行
    適用修正後刑法第30條第2 項之規定，按正犯之刑減輕之，
    並依法先加後減。再查，被告2 人業於警詢時供出其等安非
    他命來源均係向「鍾政軍」（72年9 月1 日生，身分證統一
    編號：Ｚ000000000號）所購買，警方並因此向臺灣板橋地方
    法院聲請核發搜索票，經核准後持搜索票在鍾政軍位於臺北
    縣新莊市○○路119 巷3 號1 樓之住處查獲安非他命、分裝
    袋、電子磅秤、分裝盤等物，現正由臺灣板橋地方法院檢察
    署以95年度偵字第17772 號案件偵查中，被告2 人亦經傳喚
    到庭證述向鍾政軍購買安非他命之經過情形，此有該署檢送
    之相關筆錄、扣押物品目錄表等在卷可參，自符合毒品危害
    防制條例第17條「供出毒品來源，因而破獲」之要件，爰依
    該條規定，遞減輕其刑。爰審酌被告2 人均無前科紀錄，素
    行尚佳，惟身為好友，竟不知彼此砥礪，反互相幫助施用毒
    品，使對方更加深陷毒癮，及其2 人之犯罪動機、目的、次
    數、智識程度、生活狀況等一切情狀，量處如主文之刑。另
    關於易科罰金之折算標準，依被告行為時舊刑法第41條第1
    項前段及修正前罰金罰鍰提高標準條例第2 條前段（現已刪
    除）之規定，其易科罰金折算之標準，應以銀元100 元以上
    300 元以下（即新臺幣300 元以上900 元以下）折算1 日，
    惟被告行為後，刑法第41條第1 項前段就易科罰金之折算標
    準修正為以新臺幣1 千元、2 千元或3 千元折算1 日，經比
    較新舊法之結果，應以修正前之規定較有利於被告，爰依刑
    法第2 條第1 項前段之規定，適用修正前刑法第41條第1項
    前段規定諭知易科罰金之折算標準。另員警自被告乙○○身
    上扣得之安非他命3 包、吸食器1 組、安非他命殘渣袋1 個
    ，及自被告甲○○身上扣得之吸食器1 組、安非他命殘渣袋
    1 個，均係其各自供己施用毒品之物，業據其等供承在卷，
    是上開物品既與本案幫助施用毒品之犯行無關，自無需由本
    案宣告沒收銷燬或沒收，而應由檢察官於被告2 人各自所涉
    施用毒品案件中另行處理，附此敘明。
三、公訴意旨雖認被告2 人互為對方購買安非他命之時間，除前
    述事實欄所載之期間外，另於95年7 月1 日起至7 月13日止
    ，亦有以為對方購買安非他命而幫助施用毒品之犯行。惟按
    犯罪事實應依證據認定之，無證據不得認定犯罪事實，刑事
    訴訟法第154 條第2 項定有明文。訊據被告2 人均堅決否認
    於95年7 月後，有為對方購買安非他命之情事，經查：(一)被
    告乙○○於偵查中及本院審理時均一致自承為甲○○購買安
    非他命之時間僅至95年6 月底止，而被告甲○○於偵查中雖
    稱被告乙○○最後1 次為其購買毒品係在95年7 月13日，然
    於警詢時則稱僅記得係在95年6 、7 月左右，正確時間不記
    得云云，則其於偵查中所述之最後1 次購買時間是否正確，
    即不無疑義，此外，復查無其他證據足以證明被告乙○○於
    95 年7月之後尚有為甲○○購買毒品之行為，此部分之犯罪
    行為自屬不能證明。(二)又被告甲○○於本院審理時亦堅稱其
    為乙○○購買毒品之時間僅至95年6 月底為止，而觀諸被告
    乙○○於警詢及偵查中亦從未指稱甲○○自95年7 月後仍有
    為其購買毒品之情事，此外，復查無其他證據足以證明被告
    甲○○於95年7 月之後尚有為甲○○購買毒品之行為，此部
    分之犯行自亦屬不能證明。從而，前開公訴意旨所指犯行，
    本應諭知無罪，惟公訴意旨認此部分與本院前開論罪科刑之
    幫助施用第二級毒品部分犯行，乃屬一罪，故不另為無罪之
    諭知，附此敘明。
四、據上論斷，應依刑事訴訟法第273 條之1 第1 項、第299 條
    第1 項前段，毒品危害防制條例第10條第2 項、第17條，刑
    法第11條前段、第2 條第1 項前段、第30條第1 項、第2 項
    ，修正前刑法第56條、第41條第1 項前段，修正前罰金罰鍰
    提高標準條例第2 條，判決如主文。
五、如不服本判決，應於判決送達後10日內，向本院提出上訴狀
    。
本案經檢察官陳銘鋒到庭執行職務。
中    華    民    國    95    年    12    月    29    日
                  刑事第四庭法  官  馬傲霜
以上正本證明與原本無異。
                            書記官  陳玉瓊
中    華    民    國    95    年    12    月    29    日
附錄本判決論罪科刑依據之法條：
毒品危害防制條例第10條
  施用第一級毒品者，處6月以上5年以下有期徒刑。
  施用第二級毒品者，處3年以下有期徒刑。


司法院資訊處製作；財團法人民間司法改革基金會備份。
